臺灣屏東地方法院刑事判決             100年度訴字第1436號
公  訴  人  臺灣屏東地方法院檢察署檢察官
被      告  江俊祥
上列被告因違反毒品危害防制條例案件，經檢察官提起公訴（10
0 年度毒偵字第2140號），本院於準備程序進行中，因被告就被
訴事實為有罪之陳述，經告知簡式審判程序意旨，並聽取公訴人
及被告之意見後，本院合議庭裁定由受命法官獨任依簡式審判程
序審理，判決如下：
    主  文
江俊祥施用第一級毒品，累犯，處有期徒刑柒月。
    事  實
一、江俊祥前於民國99年間，因施用毒品案件，經本院裁定觀察
    、勒戒後，因認有繼續施用毒品之傾向，又經本院裁定施予
    令入戒治處所施以強制戒治，而於100 年2 月16日停止處分
    執行後釋放，並由臺灣屏東地方法院檢察署（下稱屏東地檢
    署）檢察官以100 年度戒毒偵字第21號為不起訴處分確定。
    又於99年間，因竊盜案件，經本院以99年度簡字第2106號判
    決處有期徒刑2 月，如易科罰金，以新臺幣（下同） 1,000
    元折算1 日，並於100 年4 月15日執行完畢。詎猶不知戒除
    毒癮，明知海洛因屬第一級毒品，不得持有及施用，竟基於
    施用第一級毒品海洛因之犯意，於上開強制戒治執行完畢釋
    放後5 年內之100 年8 月1 日中午某時許，在其位於屏東縣
    枋寮鄉○○村○○路91號之住處內，以將海洛因摻水置於針
    筒後注入體內之方式，施用第一級毒品海洛因1 次。嗣於同
    年月4 日下午8 時30分許，在其上揭住處，為警持屏東地檢
    署檢察官核發之強制採驗尿液許可書通知到場。復徵得其同
    意後採尿送驗，檢出海洛因代謝後之嗎啡陽性反應，始悉上
    情。
二、案經屏東縣政府警察局枋寮分局（下稱枋寮分局）報請臺灣
    屏東地方法院檢察署檢察官偵查起訴。
    理  由
一、本件被告江俊祥所犯非死刑、無期徒刑、最輕本刑為3 年以
    上有期徒刑之罪，或高等法院管轄第一審之案件，被告於本
    院準備程序進行中，就被訴事實為有罪之陳述，經告以簡式
    審判程序之旨，並聽取檢察官、被告之意見後，本院合議庭
    裁定由受命法官獨任進行簡式審判程序。又本件之證據調查
    ，依刑事訴訟法第273 條之2 規定，不受同法第159 條第 1
    項、第161 條之2 、第161 條之3 、第163 條之1 及第 164
    條至第170 條規定之限制，合先敘明。
二、訊據被告對於上揭時、地，施用第一級毒品海洛因1 次之事
    實，均於警詢、偵查及本院準備程序及審判程序中坦承不諱
    （參見枋寮分局刑案偵查卷宗第5 至6 頁；屏東地檢署 100
    年度偵字第2140號偵查卷宗第13頁；本院卷第20頁背面與第
    25頁）；而被告為警查獲而採集之尿液檢體，經送台灣檢驗
    科技股份有限公司以EIA 酵素免疫分析法及GC/MS 氣相層析
    質譜儀法檢驗結果，呈現海洛因代謝後之嗎啡陽性反應，有
    該公司100 年8 月23日報告編號KH/2011/00000000號濫用藥
    物檢驗報告（檢體編號：Ｚ000000000000 號）、枋寮分局毒
    品尿液檢體送驗代號與真實姓名對照表（尿液檢體代號：Ｚ0
    00000000000 號）各1 份（參見枋寮分局刑案偵查卷宗第13
    頁、第11頁）附卷可稽；此外，復有枋寮分局枋寮派出所刑
    事案件報告單、職務報告、查獲施用毒品案件報告表、屏東
    地檢署檢察官強制到場（強制採驗尿液）許可書在卷可按（
    參見前揭刑案偵查卷宗第1 至2 頁、第9 至10頁），足徵被
    告之自白與事實相符，堪予採信，其施用第一級毒品海洛因
    之犯行，事證明確，均堪認定。
三、按施用第一級為犯罪行為，毒品危害防制條例第10條第1 項
    定有處罰明文。故施用第一級者，依前揭規定本應科以刑罰
    。惟基於刑事政策，對合於一定條件之施用者，則依同條例
    第20條、第23條之規定，施以觀察、勒戒及強制戒治之保安
    處分。又毒品危害防制條例於92年7 月9 日修正公布，自93
    年1 月9 日施行，其中第20條、第23條將施用毒品之刑事處
    遇程序，區分為「初犯」及「5 年內再犯」、「5 年後再犯
    」。依其立法理由之說明：「初犯」，經觀察、勒戒或強制
    戒治後，應為不起訴處分或不付審理之裁定；經觀察、勒戒
    或強制戒治執行完畢釋放後，「5 年內再犯」者，因其再犯
    率甚高，原實施之觀察、勒戒及強制戒治既已無法收其實效
    ，爰依法追訴或裁定交付審理。至於經觀察、勒戒或強制戒
    治執行完畢釋放後，「5 年後再犯」者，前所實施之觀察、
    勒戒或強制戒治已足以遮斷其施用毒品之毒癮，為期自新及
    協助其斷除毒癮，仍適用「初犯」規定，先經觀察、勒戒或
    強制戒治之程序。從而依修正後之規定，僅限於「初犯」及
    「5 年後再犯」2 種情形，始應先經觀察、勒戒或強制戒治
    程序。倘被告於5 年內已再犯，經依法追訴處罰，縱其第 3
    次（或第3 次以上）再度施用毒品之時間，在初犯經觀察、
    勒戒或強制戒治執行完畢釋放5 年以後，已不合於「5 年後
    再犯」之規定，且因已於「5 年內再犯」，顯見其再犯率甚
    高，原實施觀察、勒戒或強制戒治，已無法收其實效，即應
    依該條例第1 條處罰（參見最高法院97年度第5 次刑事庭會
    議決議）。查本件被告於99年間業經觀察、勒戒及強制戒治
    ，並於100 年2 月16日停止強制戒治處分執行後釋放，有被
    告之全國施用毒品案件紀錄表、受觀察勒戒人毒品及前科紀
    錄簡列表、矯正簡表、臺灣高等法院在監在押全國記錄表、
    被告全國前案紀錄表（參見屏東地檢署100 年度毒偵字第21
    40號偵查卷宗第7 至8 頁、第10頁及本院卷第3 至15頁）各
    1 份在卷可參，則被告於上開強制戒治執行完畢釋放5 年內
    之100 年間，再犯本案，揆諸上揭說明，已不符該條例第20
    條第1 項、第3 項之「初犯」及「5 年後再犯」之情形，是
    其應依該條例第10條處罰。公訴人提起公訴，於法並無不合
    ，應依法論科。
四、按海洛因係毒品危害防制條例第2 條第2 項第1 款所定之第
    一級毒品，依法不得持有、施用。核被告所為，係犯毒品危
    害防制條例第10條第1 項之施用第一級毒品罪。被告持有第
    一級毒品後進而施用，其持有之低度行為應為施用之高度行
    為所吸收，故不另論其持有第一級毒品罪。被告前有如犯罪
    事實欄所載論罪科刑及執行完畢之紀錄，此有上開臺灣高等
    法院被告前案紀錄表1 份在卷可佐，是被告於有期徒刑執行
    完畢後，5 年內故意再犯本件有期徒刑以上之罪，為累犯，
    應依法加重其刑。爰審酌被告為高中肄業，有其個人基本資
    料1 紙在卷可稽（參見警卷第8 頁），前於99年間因施用毒
    品案件經觀察、勒戒即強制戒治執行完畢後，又旋即犯本案
    ，顯見其戒毒意志不堅；惟衡量其犯後自警詢至本院審判時
    始終坦承犯行，犯後態度良好，且查其於本案偵查中，曾表
    示願意參與屏東地檢署提供之毒品戒癮治療計畫，而由屏東
    地檢署檢察官為緩起訴處分，並經迦樂醫療財團法人迦樂醫
    院評估適合接受美沙冬戒癮治療，此均有屏東地檢署參加毒
    品戒癮治療切結書、迦樂醫療財團法人迦樂醫院診斷證明書
    各1 紙附卷可證（參見前揭屏東地檢署偵查卷宗第16、21頁
    ），惟其嗣因無力繳納緩起訴處分條件之金額，而無從接受
    上開毒品戒癮治療等情，有被告100 年9 月30日偵查筆錄 1
    份附卷可考（參見前揭屏東地檢署偵查卷宗第13至14頁），
    足認其亦曾有戒絕惡習之決心，施用第一級毒品之成癮程度
    尚屬輕微，另參以施用毒品行為本質上係屬自我戕害行為，
    反社會性程度應屬較低，犯罪之手段及所產生之危害尚非重
    大，及其本案施用第一級毒品海洛因之次數僅1 次等一切情
    狀，認公訴人具體求刑7 月，尚屬妥適，爰量處如主文所示
    之刑。
據上論斷，應依刑事訴訟法第273 條之1 第1 項、第299 條第 1
項前段，毒品危害防制條例第10條第1 項，刑法第11條、第47條
第1 項，判決如主文。
本案經檢察官劉昀到庭執行職務。
中    華    民    國   100    年    12    月    30    日
                  刑事第三庭  法  官  黃姿育
以上正本證明與原本無異。
如不服本判決應於收受判決後10日內向本院提出上訴書狀，並應
敘述具體理由；其未敘述上訴理由者，應於上訴期間屆滿後20日
內向本院補提理由書（均須按他造當事人之人數附繕本）「切勿
逕送上級法院」。
中    華    民    國   100    年    12    月    30    日
                              書記官  鍾小屏
附錄本判決論罪科刑法條全文：
毒品危害防制條例第10條
施用第一級毒品者，處 6 月以上 5 年以下有期徒刑。
施用第二級毒品者，處 3 年以下有期徒刑。